臺灣屏東地方法院刑事判決
110年度金訴字第105號
公  訴  人  臺灣屏東地方檢察署檢察官
被      告  宋瑞哲


上列被告因詐欺等案件，經檢察官提起公訴（110年度偵字第316
5、3643、4530號），本院判決如下：
    主  文
甲○○無罪。 
    理  由
一、公訴意旨略以：被告甲○○於民國109年12月初某日在網路上
    發現貸款訊息後留下其個人資料，後有一名自稱「葉先生」
    之人先與其聯絡，之後又透過通訊軟體LINE與名為「范志誠
    」、「李傑穎」之人聯絡，「范志誠」向被告表示如要成功
    貸到款項，必須提供被告金融機構帳戶以便「洗資金」(製
    造帳戶存、提紀錄及提高餘額)，且要求被告於他人匯入款
    項至其帳戶後，再依指示提領匯入之款項交付予外務人員。
    被告雖可預見提供金融機構帳戶予他人使用，該帳戶可能成
    為他人實施財產犯罪之工具，以遂行詐欺取財犯罪之目的，
    且匯入該帳戶內之款項可能係來源不明之詐欺犯罪所得，代
    為領出帳戶內款項交付，係隱匿詐欺取財犯罪所得之去向、
    所在之洗錢行為，仍決意參與由「葉先生」、「范志誠」、
    「李傑穎」及其他姓名、年籍不詳者之3人以上成年人、以
    實施詐術為手段、具有持續性及牟利性之有結構性詐欺組織
    (下稱詐欺集團)，因而與「葉先生」、「范志誠」、「李傑
    穎」及其所屬詐欺集團成員，共同意圖為自己不法之所有，
    基於3人以上共同詐欺取財及洗錢之犯意聯絡，由被告於109
    年12月9日，拍攝其中華郵政股份有限公司枋寮郵局帳號000
    0000-0000000號帳戶(下稱本案郵局帳戶)之存摺封面及其身
    分證件後，以通訊軟體LINE將拍攝之照片傳送給「范志誠」
    作為供他人匯入款項之用。嗣身分不詳之詐欺集團成員即以
    附表一所示之方式(佯稱為被害人親友而向被害人借錢)，詐
    騙附表一所示之告訴人丙○○、乙○○2人（下合稱告訴人2人）
    ，致告訴人2人陷於錯誤而匯款至本案郵局帳戶。被告於款
    項入其郵局帳戶後復依「李傑穎」之指示，於附表二所示時
    、地，提領附表二所示之款項後，再依「李傑穎」指示，於
    同日13時40分許，在屏東縣○○鄉○○路0號統一超商，將其提
    領之款項共計新臺幣(下同)61萬元交予詐欺集團中自稱「陳
    建良」之人，因而隱匿告訴人2人遭詐騙之款項。因認被告
    係涉犯組織犯罪防制條例第3條第1項後段之參與犯罪組織、
    刑法第339條之4第1項第2款之3人以上犯詐欺取財、洗錢防
    制法第14條第1項一般洗錢罪嫌等語。
二、按犯罪事實應依證據認定之，無證據不得認定犯罪事實；不
    能證明被告犯罪者，應諭知無罪之判決，刑事訴訟法第154
    條第2項、第301條第1項分別定有明文。而認定犯罪事實所
    憑之證據，雖不以直接證據為限，間接證據亦包括在內，然
    而無論直接或間接證據，其為訴訟上之證明，須於通常一般
    之人均不致有所懷疑，而得確信其為真實之程度者，始得據
    為有罪之認定，倘其證明尚未達到此一程度，而有合理之懷
    疑存在時，致無從形成對被告有罪之確信，則根據「罪證有
    疑，利於被告」之證據法則，即應由法院諭知被告無罪之判
    決（最高法院76年台上第4986號判例意旨參照）。再者，檢
    察官對於起訴之犯罪事實，仍應負提出證據及說服之實質舉
    證責任。倘其所提出之證據，不足為被告有罪之積極證明，
    或其指出證明之方法，無從說服法院以形成被告有罪之心證
    ，基於無罪推定之原則，自應為被告無罪判決之諭知（最高
    法院92年度台上字第128號判決意旨參照）。
三、公訴意旨認被告涉犯組織犯罪防制條例第3條第1項後段之參
    與犯罪組織、刑法第339條之4第1項第2款之3人以上犯詐欺
    取財、洗錢防制法第14條第1項一般洗錢罪嫌，無非係以告
    訴人2人與證人即被告同居女友張家菱之證述，告訴人2人之
    匯款申請書、通訊軟體LINE對話擷圖，本案郵局帳戶存提明
    細、被告與通訊軟體LINE暱稱「范志誠」、「李傑穎」之對
    話擷圖、被告提領款項之監視器畫面翻拍照片、109年12月1
    0日免用統一發票收據，臺灣屏東地方檢察署（下稱屏東地
    檢署）99年度偵字第8778號聲請簡易判決處刑書、本院99年
    度簡字第2354號刑事簡易判決等證據資料為其主要論據。訊
    據被告固坦承有以通訊軟體Line將本案郵局帳戶存摺封面及
    身分證件傳送給「范志誠」，後續並依「李傑穎」之指示於
    如附表二所示之提款時間、地點，提領如附表二所示之金額
    ，並於109年12月10日13時40分許至屏東縣○○鄉○○路0號統一
    超商交給「李傑穎」指定之「陳建良」等事實，惟堅詞否認
    有何參與犯罪組織、3人以上共同犯詐欺取財及洗錢之犯行
    ，並辯稱：我是去網路申辦貸款，對方有拿OK忠訓公司的書
    面資料給我，因此我就相信他們，我不知道他們匯過來的錢
    是詐欺贓款等語（本院卷第54至55頁）。故本件爭點應為被
    告主觀上是否知悉「范志誠」、「李傑穎」、「陳建良」等
    人為詐欺集團成員，仍提供本案郵局帳號，並依其等指示提
    領及交付告訴人2人遭詐騙匯入本案郵局帳戶之款項。經查
    ：
  ㈠被告有與「葉先生」、「范志誠」、「李傑穎」等人聯絡，
    其中「范志誠」曾向被告表示須提供金融機構帳戶製造存、
    提紀錄以利申辦貸款，被告即於109年12月9日拍攝本案郵局
    帳戶存摺封面及身分證件後，以通訊軟體LINE傳送給「范志
    誠」。嗣某詐欺集團成年成員（無證據證明尚未滿18歲）即
    以如附表一所示之詐騙方式，使告訴人2人均陷於錯誤，將
    如附表一所示之款項匯至本案郵局帳戶內。被告復於附表二
    所示之提款時間、地點，提領如附表二所示之款項後，再依
    「李傑穎」指示，於同年月10日13時40分許，在屏東縣○○鄉
    ○○路0號統一超商，將其提領之款項共計61萬元交予自稱為
    「陳建良」之人等情，均為被告所不爭執（本院卷第56至57
    頁），並有被告與「范志誠」、「李傑穎」之人之通訊軟體
    LINE對話擷圖、本案郵局帳戶之立帳申請書及交易明細、被
    告提領款項之監視器畫面翻拍照片、109年12月10日免用統
    一發票收據，告訴人丙○○提出之通話紀錄、告訴人乙○○提出
    之通訊軟體LINE對話擷圖、告訴人2人之匯款申請書，新北
    市政府警察局海山分局新海派出所陳報單、受理各類案件紀
    錄表、受理刑事案件報案三聯單、受理詐騙帳戶通報警示簡
    便格式表，高雄市政府警察局鳳山分局新甲派出所陳報單、
    受理各類案件紀錄表、受（處）理案件證明書、受理刑事案
    件報案三聯單、受理詐騙帳戶通報警示簡便格式表，內政部
    警政署反詐騙諮詢專線紀錄表、金融機構聯防機制通報單等
    件在卷可參（警一卷第13至19、21、25、35至37頁；警二卷
    第29至33、55至72頁；警三卷第23、27至31、35至41頁；本
    院卷第45頁）。是上開事實，堪以認定。
　㈡觀諸被告與「范志誠」聯繫過程中，「范志誠」除詢問被告
    之基本資料外，亦要求被告告知其工作、薪水及有無動產不
    動產等個人財力資料，與貸款金額、用途等申貸基本事項，
    並向被告解釋作業流程與傳送「忠訓國際股份有限公司（下
    稱忠訓公司）委託代付業務合約書」照片等情形，期間被告
    也有催促「范志誠」告知評分、核貸金額及貸款利率之舉動
    ，此有被告與「范志誠」之通訊軟體LINE訊息紀錄在卷可稽
    （警二卷第55至59、63頁）；後續接手「范志誠」之「李傑
    穎」則傳送「OK忠訓國際專員陳建良，編號：0000000」之
    識別證供被告辨識應繳付款項之對象，並提醒被告要在合約
    上簽名及拿收據，其中合約書上並載明「甲方（即被告）應
    至遲於約定入帳日後半個營業日提領該款項並交於乙方（即
    忠訓公司）之相關人員，且不得動用該筆款項。若未依規定
    時間提領或是提交該款項於乙方，乙方得暫停全部作業並對
    甲方採取法律途徑（刑法第320條非法占有及第339條詐欺背
    信及重利罪）以確保乙方權益。」等文字，亦有被告與「李
    傑穎」之通訊軟體LINE訊息紀錄，及蓋有忠訓公司印文之委
    託代付業務合約書及免用統一發票收據等件存卷可考（警一
    卷第23至25頁；警二卷第67、71至72頁）。而現實中存在有
    協助民眾辦理貸款業務之OK忠訓國際股份有限公司（下稱OK
    忠訓公司），有OK忠訓公司官方網站網頁存卷可參（本院卷
    第107至112頁），且不乏有一般民眾同樣遭通訊軟體Line暱
    稱「范志誠」、「李傑穎」之人詐騙，誤認其等為合法OK忠
    訓公司之員工，進而提供自己金融機構帳號，並依指示提領
    款項交付詐欺集團成員之實例，此有臺灣臺北地方檢察署11
    0年度偵字第10327號不起訴處分書、臺灣屏東地方檢察署11
    0年度偵字第838號不起訴處分書在卷可憑（本院卷第113至1
    21頁）。佐以OK忠訓公司網頁下方尚加註有「我們絕對不會
    要求客戶提供金融卡及密碼」、「本公司皆以【Line官方帳
    號】聯繫客戶，絕不使用私人帳號聯繫與傳輸任何資料，敬
    請認明【藍色盾牌+OK忠訓國際】」等警語，並附上「詐騙
    常見手法請注意！」之YouTube影片，均足徵確有詐欺集團
    成員在外以混淆一般民眾誤認其等為合法OK忠訓公司員工之
    手法，詐取金融帳戶資料之情形。是被告辯以其係因遭騙而
    提供本案郵局帳戶資料予他人，並依其等指示提領及交付告
    訴人2人遭詐騙匯入本案郵局帳戶之款項等語，非屬無據。
  ㈢參以被告與「范志誠」、「李傑穎」之通訊軟體LINE訊息紀
    錄中，被告多有向其等表示「我在忙喔」、「我要先洗澡喔
    ，洗好在密」、「手機的鏡頭有摔到，等等我用別人的拍」
    、「對不起，臨時我老婆約要吃飯，不好意思，害你被罵了
    」、「我在忙，晚點回，不好意思喔」等讓對方等待之情事
    ，更在告訴人丙○○匯入31萬元後，向「李傑穎」傳送「我先
    去忙一下，約快1點才有空」、「我老婆在不高興，可以等
    等嗎？約好吃飯的」等訊息，遭「李傑穎」不耐催促回應「
    資金都匯入了，你現在先去提領吧」、「你不是說12點以後
    都有空」等語，有前引被告與「范志誠」、「李傑穎」之通
    訊軟體LINE訊息紀錄附卷可查（警二卷第67至69頁），顯見
    被告並非完全即時配合「范志誠」、「李傑穎」等人之指示
    行動，且其行為反而有使詐欺集團詐得之贓款陷於遭金融機
    構警示凍結之風險。再者，被告於提領告訴人2人遭詐騙匯
    入之贓款時，並未佩戴帽子、口罩等可遮掩其面貌之裝扮，
    有郵局及自動櫃員機監視器畫面翻拍照片在卷可查（警一卷
    第35至37頁），此實與一般詐欺集團車手刻意掩飾外貌特徵
    之行為，有所不同，足徵被告確係同受該詐欺集團所利用，
    主觀上並無參與犯罪組織，或與「范志誠」、「李傑穎」等
    人所屬詐欺集團共同詐欺取財或洗錢之犯意聯絡甚明。
　㈣公訴意旨雖認被告於109年12月9日傳送本案郵局帳戶資料之
    前，先於同年月4日分次提領該帳戶內之1萬元、3,500元、5
    ,005元，在帳戶餘額僅剩86元時始提供本案郵局帳戶資料給
    他人，顯然為避險之舉等語（本院卷第83頁）。惟觀諸本案
    郵局帳戶於109年8月間至同年12月間，每月分別有11,266元
    、32,268元、29,455元、21,980元、18,555元憑證轉帳金額
    之匯入，且被告通常在款項入帳後之同月份隨即分次提領，
    帳戶餘額經常剩不到1,000元，甚至多有不到100元之情況，
    於109年9月18日更有經強制執行扣款595元等情，有本案郵
    局帳戶交易明細在卷可佐（本院卷第45頁），是本案郵局帳
    戶堪認為被告日常實際使用之帳戶，且被告在交付本案郵局
    帳戶前不久之存提狀況、結存金額，尚與被告過往使用金錢
    之習慣相符，並無任何交易異常之情形，公訴意旨前揭所指
    尚難據以推論被告有起訴書所載之犯行及罪名。而證人張家
    菱雖於偵訊時證述：協助被告申辦貸款的人於款項匯入本案
    郵局帳戶時，有傳送給被告該匯款單，但匯款單上的名字與
    被告當時說協助他申辦貸款的人名字不一樣，所以我有跟被
    告說怪怪的等語（偵一卷第36頁），然其亦於同次偵訊中證
    稱：被告當時很相信辦貸款的那個人，認為對方不會騙他等
    語（偵一卷第36頁），則被告是否有參與犯罪組織，或與「
    范志誠」、「李傑穎」等人所屬詐欺集團共同詐欺取財或洗
    錢之犯意，實屬有疑。且證人張家菱終究並未與所謂協助被
    告申辦貸款之人接觸，亦不了解被告與其等人員聯絡過程之
    始末，自無法憑藉證人張家菱一時主觀上之臆測，推論被告
    具有起訴書所載之主觀犯意。另被告前雖有幫助詐欺取財犯
    行經本院判刑之紀錄，惟該案之犯罪事實經過，係由被告交
    付實體之金融卡及密碼予真實姓名年籍不詳之詐欺集團某成
    年成員使用，顯然與本案被告僅將郵局帳戶存摺封面照片傳
    送予他人之行為有別，此有前引屏東地檢署檢察官聲請簡易
    判決處刑書、本院刑事簡易判決在卷可憑。且現今詐欺集團
    為求順利取得人頭帳戶隱匿詐騙所得贓款，使用之手法、話
    術多變，使社會經驗不足或思慮程度不周者一時受到欺騙，
    而應對方要求交出金融帳戶資料者所在多有，意即交付金融
    帳戶資料之人，亦可能處於與被詐欺交付金錢之人同等之被
    害人地位，是亦難僅以被告客觀上有提供本案郵局帳號及依
    指示提款交付他人之行為，率然認定被告主觀上有參與犯罪
    組織、3人以上犯詐欺取財及洗錢之犯意。至被告期望「范
    志誠」、「李傑穎」等人為其進行財務包裝以取信金融機構
    順利放貸之心態及行為雖屬可議，然其終究僅係希望得透過
    他人協助向銀行貸得款項，尚不能以之視同被告已同意或願
    意與「范志誠」、「李傑穎」等人所屬詐欺集團共同詐騙一
    般民眾，併此敘明。
四、綜上所述，檢察官認被告涉犯組織犯罪防制條例第3條第1項
    後段之參與犯罪組織、刑法第339條之4第1項第2款之3人以
    上犯詐欺取財、洗錢防制法第14條第1項一般洗錢罪嫌所憑
    之證據，既存有上開疑點，尚未達於通常一般人均不致有所
    懷疑，而得確信其為真實之程度，自不能遽認被告確有被訴
    之犯行。此外，檢察官復未提出其他積極證據，資以證明被
    告確有其所指之犯行，揆諸首揭法律規定及最高法院判例、
    判決意旨，本院自應為被告無罪之諭知。
據上論斷，應依刑事訴訟法第301條第1項前段，判決如主文。
本案經檢察官蔡榮龍提起公訴，檢察官何克昌到庭執行職務。
中　　華　　民　　國　　111 　年　　6 　　月　　17　　日
                  刑事第六庭  審判長法  官  程士傑
　　　　　　　　　                  法  官  蕭筠蓉
　　　　　　　　　                  法  官  陳一誠
以上正本證明與原本無異。
如不服本判決應於收受判決後20日內向本院提出上訴書狀，並應
敘述具體理由；其未敘述上訴理由者，應於上訴期間屆滿後20日
內向本院補提理由書（均須按他造當事人之人數附繕本）「切勿
逕送上級法院」。
中　　華　　民　　國　　111 　年　　6 　　月　　20　　日
　　　　　　　　　                  書記官  陳佳迪
附表一：
編號 告訴人  詐騙方式 匯款時間 匯款金額 1 丙○○  詐騙集團成員於109年12月10日10時6分許，打電話給丙○○，佯稱為其姪子，因生意需要向丙○○借錢週轉云云，致丙○○陷於錯誤，至新北市板橋文化路郵局臨櫃匯款31萬元至被告郵局帳戶內。 109年12月10日11時12分許 31萬元 2 乙○○  詐騙集團成員於109年12月8日打電話給乙○○，佯稱為其姪子並向乙○○問候，且加入乙○○的通軟軟體LINE為好友，後於同年月10日某時以LINE語音電話向乙○○借款30萬元，致乙○○陷於錯誤，至高雄市鳳山區台新銀行五甲分行臨櫃匯款30萬元至被告郵局帳戶內。 109年12月10日12時29分許 30萬元 
附表二：(被告提領告訴人被騙之款項)
編號 提款時間 提款地點及方式 提款帳戶 提領金額  1 109年12月10日13時8分許 屏東縣里港鄉三和路三和郵局，臨櫃提領46萬元。 被告郵局帳戶 46萬元 2 109年12月10日13時22分至26分許 屏東縣○○鄉○○○路00號自動提款機分3次提領6萬、6萬、3萬元。 被告郵局帳戶 15萬元 

附件：卷證代號對照表
卷證名稱 代號 本院110年度金訴字第105號卷 本院卷 屏東地檢署110年度偵字第3165號卷 偵一卷 屏東地檢署110年度偵字第3643號卷 偵二卷 屏東地檢署110年度偵字第4530號卷 偵三卷 里警偵字第11030660100號卷 警一卷 枋警偵字第11030483700號卷 警二卷 枋警偵字第11030524800號卷 警三卷